【裁判字號】    91,訴,2066
【裁判日期】    920307
【裁判案由】    偽造文書
【裁判全文】
臺灣臺中地方法院刑事判決                        九十一年度訴字第二Ｏ六六號
    公  訴  人  臺灣臺中地方法院檢察署檢察官
    被      告  甲○○
右列被告因偽造文書案件，經檢察官提起公訴（九十一年度偵字第一五九八九號），
本院判決如左：
    主  文
甲○○行使偽造私文書，足以生損害於公眾及他人，處有期徒刑陸月，如易科罰金，
以佰元折算壹日。變造之「丙○○」國民身分證上換貼之「甲○○」照片壹張、如
附表所示偽造之「丙○○」署押（包括簽名及指印）均沒收。
    事  實
一、甲○○於民國八十九年十月間某日，在國道一號公路三義交流道附近之「車亭休
    息站」內，拾獲丙○○所有之國民身分證一張。甲○○因另案經臺灣新竹地方法
    院檢察署發布通緝，為圖掩飾通緝犯之身分，竟意圖為自己不法之所有，將該國
    民身分證侵占入己（侵占遺失物部分已罹於追訴權時效，詳如後述），並基於行
    使變造國民身分證之犯意，於八十九年十月間某日，在其位於臺中市水湳附近之
    租屋處，以將該國民身分證上「丙○○」之照片換貼「甲○○」照片之方式，變
    造丙○○之國民身分證，作為隱匿通緝犯身分之備用。嗣於九十年四月十一日下
    午五時許，甲○○在臺中縣后里鄉○○路二五三號前，因駕車肇事逃逸為警查獲
    （過事傷害及肇事逃逸部分，業經本院於九十一年七月十五日，以九十年度交訴
    字第九一號合併判處有期徒刑九月確定），為圖規避刑事責任及掩飾通緝犯身分
    ，竟將前開變造之「丙○○」國民身分證交付警員乙○○而行使之，足以生損害
    於丙○○、戶政機關有關國民身分證核發與管理之正確性及警察機關偵查犯罪之
    正確性，並基於行使偽造私文書之單一犯意，冒用「丙○○」名義應詢，接續在
    如附表所示之時間、地點，在附表所示之警詢筆錄（偵訊筆錄）、酒精濃度測試
    紀錄、逮捕通知【附件一】、逮捕通知【附件二】及檢察官訊問筆錄上，偽造「
    丙○○」署押（包含簽名及指印），其中在逮捕通知【附件一】、逮捕通知【附
    件二】之「收受人簽章」欄及酒精濃度測試紀錄之「受試者」欄，偽造「丙○○
    」署押（包含簽名及指印），而偽造具有收據性質之逮捕通知【附件一】、逮捕
    通知【附件二】及酒精濃度測試紀錄之私文書，並交付警員乙○○而行使之，表
    示已收受該逮捕通知【附件一】、逮捕通知【附件二】及該酒精濃度測試紀錄確
    實係其本人受測之意思，足以生損害於丙○○及警察機關偵查犯罪之正確性。嗣
    因臺灣臺中地方法院檢察署檢察官以「丙○○」之名，就甲○○涉犯過失傷害及
    肇事逃逸罪嫌提起公訴，經本院依法傳喚、拘提並通緝丙○○到案說明（九十年
    度交訴字第九一號），並將甲○○冒用「丙○○」名義於警局應詢時留存之指紋
    卡，送內政部警政署刑事警察局與該局檔存之甲○○役男指紋卡鑑定結果，發現
    甲○○確係冒用「丙○○」名義應詢，因而查悉上情。
二、案經臺灣臺中地方法院檢察署檢察官自動檢舉偵查起訴。
   理  由
一、右揭事實，業據被告甲○○於本院審理時坦承不諱，核與證人丙○○於本院九十
    年度交訴字第九一號公共危險案件審理時陳述情節吻合，並與證人即警員乙○○
    於本院審理時證述該案查獲情節相符。此外，並有如附表所示之警詢筆錄（偵訊
    筆錄）、酒精濃度測試紀錄、逮捕通知【附件一】、逮捕通知【附件二】及檢察
    官訊問筆錄在卷足憑，堪認被告於本院審理時之自白為真實，本案事證明確，被
    告犯行洵堪認定。
二、按刑法第二百十七條所謂「署押」，乃指於紙張或物體上簽署之姓名或其他符號
    ，以表示其承認該文書之效力，與印文有同一之作用。若以捺指印以代替簽名者
    ，因該指印同為代表姓名之意，其作用及效力與簽名無異，自屬「署押」之一種
    。次按在逮捕通知「收受人簽章」欄及酒精濃度測試紀錄「受試者」欄簽具署押
    （包含簽名及指印），不待依據習慣或特約，單從形式上觀察，即足以知悉係表
    示由該簽具署押者之名義出具領收逮捕通知或確認簽具署押者即為酒精濃度測試
    紀錄之受試者之證明，自屬刑法第二百十條所規定之私文書（最高法院八十三年
    台上字第六六三一號判例參照）。被告甲○○變造「丙○○」之國民身分證，並
    於肇事逃逸為警查獲時，為逃避刑事責任及掩飾通緝犯之身分，而持以行使並交
    付警員乙○○，冒用「丙○○」名義應詢，足以生損害於丙○○、戶政機關有關
    國民身分證核發與管理之正確性及警察機關偵查犯罪之正確性，核其所為，係犯
    刑法第二百十六條行使同法第二百十二條之變造國民身分證罪。被告變造國民身
    分證後復持以行使，其變造之低度行為，為行使之高度行為所吸收，不另論罪。
    被告冒用「丙○○」名義應詢，接續在如附表所示之時間、地點，在附表所示之
    警詢筆錄（偵訊筆錄）、酒精濃度測試紀錄、逮捕通知【附件一】、逮捕通知【
    附件二】及檢察官訊問筆錄上偽造「丙○○」署押，其中在逮捕通知【附件一】
    、逮捕通知【附件二】之「收受人簽章」欄及酒精濃度測試紀錄「受試者」欄，
    偽造「丙○○」署押（包含簽名及指印），而偽造具有收據性質之逮捕通知及酒
    精濃度測試紀錄之私文書，並交付警員乙○○而行使之，表示已收受該逮捕通知
    及確認其即為酒精濃度測試紀錄之受試者之意思，足以生損害於丙○○及警察機
    關偵查犯罪之正確性，核其所為，係犯刑法第二百十六條行使第二百十條之偽造
    私文書罪，被告接續偽造署押（包含簽名及指印）之行為，為偽造私文書之階段
    行為，偽造私文書後復持以行使，偽造之低度行為，為行使之高度行為所吸收，
    均不論罪。所犯前開行使變造國民身分證罪及行使偽造私文書罪間，有方法結果
    之牽連關係，為牽連犯，依刑法第五十五條規定，從一重論以行使偽造私文書罪
    。爰審酌被告已有多次刑事前案紀錄，有臺灣高等法院被告全國前案紀錄表及臺
    灣臺中地方法院檢察署刑案資料查註紀錄表附卷可稽，堪認其品行不佳，並斟酌
    被告係因另案經臺灣新竹地方法院檢察署發布通緝及因肇事逃逸案件為警查獲，
    為圖規避刑事責任及掩飾通緝犯身分，而為前開犯罪行為，足見其並無悛悔改過
    之心，犯罪動機及目的均屬可議，且其犯罪行為足以對丙○○、戶政機關有關國
    民身分證核發與管理之正確性及警察機關偵查犯罪之正確性產生相當程度之損害
    及被告犯後坦承犯行之態度等一切情狀，量處如主文所示之刑，並諭知易科罰金
    之折算標準，以示懲儆。如附表所示之「丙○○」署押（包含簽名及指印），均
    為偽造之署押，爰依刑法第二百十九條規定宣告沒收。變造之「丙○○」國民身
    分證上換貼之「甲○○」照片一張，為被告所有供行使變造國民身分證罪所用之
    物，業據被告供陳在卷，雖未據扣押在案，然並無積極證據證明業已滅失，爰依
    刑法第三十八條第一項第二款規定宣告沒收。
三、公訴意旨另以：被告甲○○於八十九年十月間某日，在國道一號公路三義交流道
    附近之「車亭休息站」內，拾獲丙○○所有之國民身分證一張，竟意圖為自己不
    法之所有，將之侵占入己，因認被告另涉刑法第三百三十七條之侵占遺失物罪嫌
    。惟按刑法第三百三十七條之侵占遺失物罪，其法定刑為五百元以下罰金，依同
    法第八十條第一項第五款規定，其追訴權時效為一年。經查，臺灣臺中地方法院
    檢察署檢察官係於九十一年八月十六日始自動檢舉偵查被告涉犯刑法第三百三十
    七條之侵占遺失物罪嫌，距離被告犯罪時間八十九年十月間某日，已相隔約一年
    十月，顯已罹於該罪之追訴權時效，本應依刑事訴訟法第三百零二條第二款規定
    ，諭知免訴之判決，然公訴意旨認此部分與前開有罪部分，有牽連犯裁判上一罪
    關係，本院爰不另為免訴之諭知，附此說明。
據上論斷，應依刑事訴訟法第二百九十九條第一項前段，刑法第二百十六條、第二百
十二條、第二百十條、第五十五條、第四十一條第一項前段、第二百十九條、第三十
八條第一項第二款，罰金罰鍰提高標準條例第一條前段、第二條，判決如主文。
中      華      民      國    九十二    年      三      月      七      日
                              臺灣臺中地方法院刑事第三庭
                                      法  官  陳  得  利
右正本證明與原本無異。
如不服本判決，應於判決送達後十日內向本院提出上訴狀，上訴於臺灣高等法院臺中
分院( 須附繕本 )。
                                      書記官
中      華      民      國    九十二    年      三      月      十二    日
附表：
┌──┬────────┬─────┬─────────────────┐
│編號│時            間│地      點│偽    造    文    書  內    容  │
├──┼────────┼─────┼─────────────────┤
│ 一 │九十年四月十一日│臺中縣警察│於偵訊筆錄（壹式肆份）偽造「丙○○│
│    │下午七時許      │局大甲分局│」簽名捌枚、指印貳拾捌枚。        │
│    │                │后里分駐所│                                  │
├──┼────────┼─────┼─────────────────┤
│ 二 │九十年四月十一日│同右      │於酒精濃度測試紀錄（壹式壹份）偽造│
│    │下午五時四十分許│          │「丙○○」簽名壹枚、指印壹枚。    │
├──┼────────┼─────┼─────────────────┤
│ 三 │九十年四月十一日│同右      │於逮捕通知【附件一】（壹式肆份）偽│
│    │下午七時許      │          │造「丙○○」簽名肆枚、指印肆枚。  │
├──┼────────┼─────┼─────────────────┤
│ 四 │九十年四月十一日│同右      │於逮捕通知【附件二】（壹式肆份）偽│
│    │下午七時許      │          │造「丙○○」簽名肆枚、指印肆枚。  │
├──┼────────┼─────┼─────────────────┤
│ 五 │九十年四月十二日│臺灣臺中地│於訊問筆錄上偽造（壹式壹份）偽造「│
│    │上午十一時五十分│方法院檢察│丙○○」簽名壹枚。                │
│    │許              │署內勤偵查│                                  │
│    │                │庭        │                                  │
└──┴────────┴─────┴─────────────────┘
附錄本案論罪科刑法條全文：
第二百十條
偽造、變造私文書，足以生損害於公眾或他人者，處五年以下有期徒刑。
刑法第二百十二條
偽造、變造護照、旅券、免許證、特許證及關於品行、能力服務或其他相類之證書、
介紹書，足以生損害於公眾或他人者，處一年以下有期徒刑、拘役或三百元以下罰金
。
第二百十六條
行使第二百十條至第二百十五條之文書者，依偽造、變造文書或登載不實事項或使登
載不實事項之規定處斷。


司法院資訊處製作；財團法人民間司法改革基金會備份。
